# 大股东兜底式员工持股计划的账务处理

提问人：1224spf 时间：2021-08-12 23:33:11
请教陈版：
甲公司为上市公司，员工持股计划如下信息：
（ 1 ）本期员工持股计划的参加对象为对公司整体业绩和中长期发展具有重要作用和影响的公司员工；
（ 2 ）本员工持股计划的资金来源为公司员工的合法薪酬及公司控股股东提供的借款支持，借款利率为银行同期贷款利率；（员工自有资金：控股股东借款=1： 1 ）
（ 3 ）员工持股计划的股票来源通过在二级市场购买；
（ 4 ）本次员工持股计划所获标的股票的锁定期为 12 个月，本员工持股计划的存续期为 36 个月；
（ 5 ）员工持股计划清算完成后，参与对象持有员工持股计划份额对应的清算资产少于认购资金的，差额部分由公司控股股东以现金向参与对象进行补偿；
（ 6 ）存续期内，员工持股计划持有人发生离职的情形，已解锁的持股计划权益和份额中截至出现该种情形发生之日前已实现的现金收益部分，可由原持有人按份额享有，未解锁的持股计划权益和份额，管理委员会有权予以收回，收回价格按照该份额所对应标的股票的原始出资金额确定；
（ 7 ）截至 3 月 31 日，本次员工持股计划已完成股票购买， 100 万股，成交均价为 20 元/股。
（ 8 ） 3 月 31 日，市场上以甲公司股票为标的看跌期权预计期权价值为 5 。
问题：（ 1 ）虽然有大股东借款，但借款利率按照银行同期贷款利率确定，是否无需做账务处理？
（ 2 ）甲公司的以下账务处理是否正确？
2021 年 12 月 31 日：
借：管理费用 125 （ 5 100 万9/36）
贷：资本公积 125
2022 年 12 月 31 日：
借：管理费用 166.67（ 5 100 万12/36）
贷：资本公积 166.67
2023 年 12 月 31 日：
借：管理费用 166.67（ 5 100 万12/36）
贷：资本公积 166.67
2024 年 3 月 31 日：
借：管理费用 41.66（ 5 100 万3/36）
贷：资本公积 41.66
（ 3 ）这种情况下，是不是不会产生暂时性差异，不需要考虑递延所得税？

回答人：chenyiwei
主帖案例中大股东的兜底，实际上是大股东授予员工（激励对象）一项以购入原价卖出股票给大股东的卖出期权，因此虽然该持股计划是从二级市场上按市价购入股票，大股东提供的资金支持也按照市场利率计息，但仍需就大股东授予的该项期权确认股份支付。在计划的开始日（授予日）确定该项期权的公允价值，在等待期内摊销确认股份支付费用和资本公积。
本案例中上市公司法律上并不是股份支付交易的一方，因此确认的股份支付费用不能在税前扣除，不涉及就暂时性差异确认递延所得税资产的问题。